【裁判字號】    99,交聲,541
【裁判日期】    990430
【裁判案由】    違反道路交通管理處罰條例聲明異議
【裁判全文】
臺灣臺北地方法院交通事件裁定         99年度交聲字第541號
原處分機關  交通部公路總局臺北區監理所
異  議  人
即受處分人  乙○○
上列受處分人因違反道路交通管理處罰條例案件，對於交通部公
路總局臺北區監理所中華民國九十九年三月三日所為之處分（北
監自裁字第裁四○—Ｚ00000000號）聲明異議，本院裁
定如下：
    主  文
異議駁回。
    理  由
一、按汽車在行駛途中，不得驟然或任意變換車道，如欲變換車
    道時，應先顯示方向燈告知前後車輛，並保持安全距離及間
    隔，方得變換車道，高速公路及快速公路交通管制規則第十
    一條定有明文。又按汽車行駛於高速公路，未依規定變換車
    道，處汽車駕駛人新臺幣（下同）三千元以上六千元以下罰
    鍰，並記違規點數一點，道路交通管理處罰條例第三十三條
    第一項第四款、第六十三條第一項第一款復有明定。而汽車
    駕駛人行駛高速公路未依規定變換車道者，依違反道路交通
    管理事件統一裁罰基準及處理細則第四十四條第一項及違反
    道路交通管理事件統一裁罰基準表（下稱基準表）之規定，
    尚須依行為人有無在應到案日期前到案之因素，決定應對行
    為人所處罰鍰之數額。是行為人行駛高速公路未依規定變換
    車道而為警舉發，於舉發通知單上所載之應到案日期前到案
    聽候裁決，經處罰機關調查後仍認定其有上開違規行為者，
    依違反道路交通管理事件統一裁罰基準及處理細則第四十四
    條第一項及基準表之規定，應對該行為人處以三千元之罰鍰
    ，並記違規點數一點。
二、本件異議人即受處分人乙○○於民國九十八年十月八日下午
    一時十五分許，駕駛其所有車牌號碼五八○○—ＱＹ號自用
    一般小客車，行駛在國道三號高速公路北上四十二公里至三
    十二公里處時，因未依規定變換車道而為內政部警政署國道
    公路警察局第六警察隊員警甲○○發現攔停，並以受處分人
    有「行駛高速公路未依規定變換車道（沿途變換車道不依規
    定使用方向燈）」之違規情事，依違反道路交通管理處罰條
    例第三十三條第一項第四款之規定當場掣單舉發，並指定應
    於九十八年十月二十三日前繳納罰鍰或前往原處分機關即臺
    北區監理所聽候裁決。嗣受處分人於前開應到案日期前向原
    處分機關提出申訴，經原處分機關函請舉發單位調查結果，
    仍認受處分人確有前揭行駛高速公路未依規定變換車道之違
    規行為，於九十九年三月三日依道路交通管理處罰條例第三
    十三條第一項第四款、第六十三條第一項第一款（裁決書漏
    載第一款）、違反道路交通管理事件統一裁罰基準及處理細
    則第四十三條、第四十四條及違反道路交通管理事件統一裁
    罰基準表之規定，裁處受處分人罰鍰三千元，並記違規點數
    一點。
三、訊據受處分人暨其聲明異議狀固不否認於前開時間，駕駛其
    所有車牌號碼之自用小客車，行駛在國道三號高速公路北上
    四十二公里至三十二公里處時，為內政部警政署國道公路警
    察局第六警察隊警員甲○○發現攔停之事實，惟矢口否認有
    何違反道路交通管理處罰條例之行為，辯稱：伊當時駕車並
    未超速，亦未任意變換車道，員警未提出任何證據即逕行開
    單，且因伊當時車上載有國外重要客戶，當場不便與員警爭
    執，希望公警局能提出確實科學證據指出伊究竟有何違規行
    為云云。
四、經查：
（一）本件受處分人於前揭時間，駕駛前揭車輛行駛在前揭高速
      公路，未依規定變換車道之行為並經警舉發等情，業經證
      人即為本案掣單舉發受處分人有交通違規情事之內政部警
      政署國道公路警察局第六警察隊警員甲○○於本院九十九
      年四月二十九日調查期日中到庭結證稱：當初受處分人係
      在高速公路第二車道，而伊在第三車道上一路都尾隨在受
      處分人後方，伊印象中受處分人至少變換五、六次，受處
      分人每次變換車道都沒有打方向燈等語明確，並有證人甲
      ○○庭呈舉發受處分人違規當時之現場錄音光碟一片扣案
      可佐。又受處分人於證人甲○○掣單舉發其前開違規行為
      時，對於證人甲○○掣單舉發之行為未曾表示任何異議一
      節，有本院依職權勘驗前開錄音光碟之勘驗筆錄一份在卷
      可稽，是受處分人於前開時間、地點，有行駛高速公路未
      依規定變換車道之交通違規行為，應堪認定。
（二）受處分人固質疑舉發員警未能提出其他科學實證云云。惟
      查，證人甲○○於本院前開調查期日中亦證稱：伊將受處
      分人攔停後，有告訴受處分人其違規事實為行駛高速公路
      未依規定變換車道時，也有告訴受處分人其係未依規定使
      用方向燈；又在伊攔停受處分人起至掣單舉發完畢止，受
      處分人就伊掣單舉發之動作並無任何異議之表示，伊全程
      都有錄音；伊當時車上雖有錄影設備，但因為伊當時執行
      巡邏勤務係自己開車，無法同時操作錄影設備等語綦詳，
      則本件交通違規行為係屬於高速公路行進中之違規行為，
      受處分人未依規定變換車道乃動態行為，本件值勤員警即
      證人甲○○於舉發當時，基於行車及人身安全之考量，客
      觀事實上實難即時以照相或錄影方式採證，業經證人甲○
      ○前揭證述明確。況該等違規事實由人之感官即可判定，
      非必以科學儀器始能偵測得知，自難以本件無拍照或攝影
      等其他證據，即遽認證人所言為不可信。此外，本院復查
      無任何足資證明證人甲○○有何捏造事實、違法取締之情
      事，而受處分人亦未就證人甲○○之舉發有何違誤，提出
      相關事證以供調查，準此，證人所為前揭不利於受處分人
      之證言自得採為佐證，受處分人前揭所辯，委無可採。
（三）從而，本件事證明確，受處分人於前開時間、地點，確有
      行駛於高速公路，未依規定顯示方向燈而任意變換車道之
      違規行為，可堪認定。
五、綜上所述，受處分人確有於前揭時間，駕駛前揭車輛行駛於
    高速公路未依規定變換車道之行為，自屬違反道路交通管理
    處罰條例第三十三條第一項第四款之規定，而受處分人於舉
    發通知單上所載應到案日期前向原處分機關提出申訴，原處
    分機關乃依道路交通管理處罰條例第三十三條第一項第四款
    、第六十三條第一項一款、違反道路交通管理事件統一裁罰
    基準及處理細則第四十四條第一項暨違反道路交通管理事件
    統一裁罰基準表之規定，裁處受處分人三千元罰鍰，並記違
    規點數一點，經核並無違誤，本件異議為無理由，自應予以
    駁回。
據上論斷，應依道路交通案件處理辦法第十九條，裁定如主文。
中    華    民    國    99    年    4     月    30    日
                  臺灣臺北地方法院交通法庭
                      法      官  雷淑雯
以上正本證明與原本無異。
如不服本裁定，應於裁定送達後五日內向本院提出抗告狀。
                      書  記  官  胡詩唯
中    華    民    國    99    年    4     月    30    日

司法院資訊處製作；財團法人民間司法改革基金會備份。
